【裁判字號】    99,訴,850
【裁判日期】    990623
【裁判案由】    毒品危害防制條例
【裁判全文】
臺灣臺中地方法院刑事判決               99年度訴字第850號
公  訴  人  臺灣臺中地方法院檢察署檢察官
被      告  乙○○
指定辯護人  本院公設辯護人甲○○
上列被告因違反毒品危害防制條例案件，經檢察官提起公訴（98
年度偵字第23342 號），本院判決如下：
    主    文
乙○○意圖販賣而持有第一級毒品，累犯，處有期徒刑陸年。扣
案第一級毒品海洛因拾伍包（驗餘淨重共計肆點柒柒公克），均
沒收銷燬之。扣案用以包裝上開海洛因之空塑膠夾鍊袋拾伍只（
空包裝總重參點玖玖公克）、電子磅秤壹台、藥杓壹支，均沒收
。
    事  實
一、乙○○前因違反職役職責罪，經國防部中部地方軍事法院以
    94年台審字第143 號判決判處有期徒刑1 年6 月確定後，送
    監執行；又犯脫逃罪，經本院以96年度易字第2760號判決判
    處有期徒刑3 月確定；再因違反毒品危害防制條例案件，經
    本院以96年度訴字第1713號判決判處應執行有期徒刑1 年（
    施用第一級毒品部分判處有期徒刑9 月，施用第二級毒品部
    分判處有期徒刑5 月）確定。上揭罪刑經本院以96年度聲減
    字第7195號裁定減刑，並定其應執行刑為1 年9 月，嗣於民
    國97年12月2 日縮刑期滿執行完畢，竟仍不知悔改。乙○○
    前於98年9 月間某日，在臺中縣某處向綽號「阿樹」之不詳
    姓名年籍成年男子，以新臺幣（下同）2 萬元之代價購入第
    1 級毒品海洛因（下稱「海洛因」）後，除供己施用外，其
    明知海洛因係毒品危害防制條例第2 條第2 項第1 款規定之
    第1 級毒品，不得販賣及非法持有，竟另基於意圖販賣而持
    有海洛因之犯意，自9 月間起，在臺中縣境內某不詳地點，
    以其所有之電子秤、葡萄糖、藥杓、分裝袋等物進行分裝，
    其將購入之塊狀海洛因研磨成粉狀，再摻入葡萄糖稀釋、摻
    勻後，倒入小型分裝袋內分裝，共已分裝成米黃色碎塊狀之
    海洛因6 包（檢驗編號1 至6 ，合計淨重3.54公克，空包裝
    重共計1.79公克，純度41.09 ％，純質淨重1.45公克）、米
    黃色粉末狀之海洛因8 包（檢驗編號7 至14，合計淨重1.10
    公克，空包裝總重2.00公克，純度28.58 ％，純質淨重0.31
    公克）及白色粉末狀之海洛因1 包（檢驗編號16，淨重0.13
    公克，空包裝重0.20公克），乙○○並將上開海洛因藏放在
    其所居住之臺中縣沙鹿鎮鎮○路○段369 巷2 弄22號內，欲
    伺機販賣。嗣乙○○因另案遭通緝，警方接獲線報得知乙○
    ○係藏匿在上開臺中縣沙鹿鎮鎮○路○段369 巷2 弄22號居
    所內，乃於98年9 月12日晚上10時40分許，前往上址查緝乙
    ○○，經徵得乙○○之同意後，警方在上址居所內搜索扣得
    其意圖販賣而持有之海洛因15包（驗餘淨重共計4. 77 公克
    ，空塑膠夾鍊袋總重3.99公克）、其所有供犯罪使用之電子
    磅秤1 台、藥杓1 支，及非供本案犯罪使用之安非他命吸食
    器1 組、手機2 支（分別含門號0000000000及0000000000號
    之SIM 卡）、未含法定毒品成分之白色粉末1 包（淨重0.07
    公克，空包裝重0.22公克），因而偵悉上情。
二、案經臺中縣警察局清水分局報告臺灣臺中地方法院檢察署檢
    察官偵查起訴。
    理  由
甲、程序方面：
    按被告以外之人（包括證人、鑑定人、告訴人、被害人及共
    同被告等）於審判外之陳述雖不符刑事訴訟法第159 條之1
    至之4 等4 條之規定，而經當事人於審判程序同意作為證據
    ，法院審酌該言詞陳述或書面陳述作成時之情況，認為適當
    者，亦得為證據；當事人、代理人或辯護人於法院調查證據
    時，知有刑事訴訟法第159 條第1 項不得為證據之情形，而
    未於言詞辯論終結前聲明異議者，視為有前項之同意，同法
    第159 條之5 定有明文。立法意旨在於傳聞證據未經當事人
    之反對詰問予以核實，原則上先予排除。惟若當事人已放棄
    反對詰問權，於審判程序中表明同意該等傳聞證據可作為證
    據；或於言詞辯論終結前未聲明異議，基於尊重當事人對傳
    聞證據之處分權，及證據資料愈豐富，愈有助於真實發見之
    理念，且強化言詞辯論主義，使訴訟程序得以順暢進行，上
    開傳聞證據亦均具有證據能力。本案被告、指定辯護人及公
    訴人於本院審理程序時就本院引用之下列證據，均未加爭執
    ，且本院審酌證據作成之形式，均無瑕疵、與待證事實具有
    關聯性等情況，認為適當，且無不法取得之情形，應認得為
    證據。揆諸前開說明，就本案所引用之供述、書面證據均得
    採為本案證據，合先敘明。
乙、實體方面：
一、訊據被告乙○○矢口否認有何意圖販賣而持有毒品之犯行，
    辯稱：警方查獲之海洛因，均係其購買後供自己施用之毒品
    ，並無販賣之意圖云云。經查：
（一）員警於98年9 月12日接獲線報得知因臺中縣沙鹿鎮鎮○路
      ○段369 巷2 弄22號內有通緝犯藏匿，乃於當日晚上10時
      40分許，前往上址查緝，而在該處緝獲因另涉竊盜案件為
      臺灣臺中地方法院檢察署通緝在案之被告乙○○，經徵得
      被告乙○○之同意後，警方在上址居所內搜索扣得16包塊
      狀及粉末狀物品、電子磅秤1 台、藥杓1 支及手機2 支（
      分別含門號0000000000及0000000000號之SIM 卡）等物乙
      節，此有臺中縣警察局清水分局搜索扣押筆錄暨扣押物品
      目錄表1 份、毒品初驗報告、刑案現場測繪圖、查獲照片
      10幀在卷可稽，被告亦坦承上開扣案物品均為其所有之物
      等語在卷，合先認定。
（二）前開警方查獲之16包塊狀及粉末狀物品，經送法務部調查
      局鑑定結果，其中米黃色碎塊狀檢品6 包（檢驗編號1 至
      6 ）均含海洛因成分，合計淨重3.54公克，空包裝重共計
      1.79公克，純度41.09 ％，純質淨重1.45公克；另米黃色
      粉末檢品8 包（檢驗編號7 至14）均含海洛因成分，合計
      淨重1.10公克，空包裝總重2.00公克，純度28.58 ％，純
      質淨重0.31公克；另1 包白色粉末檢品（檢驗編號16）含
      微量海洛因成分，淨重0.13公克，空包裝重0.20公克；另
      1 包白色粉末檢品（檢驗編號15），未發現含法定毒品成
      分，淨重0.07公克（空包裝重0.22公克）乙節，有法務部
      調查局濫用藥物實驗室鑑定書1 紙（見98年度偵字第2334
      2 號卷第20頁）附卷可參。是扣案之米黃色塊狀海洛因6
      包（檢驗編號1 至6 ）、米黃色粉末狀海洛因8 包（檢驗
      編號7 至14）及白色粉末狀海洛因1 包（檢驗編號16）等
      物，均為第1 級毒品海洛因，且各塊狀、粉末狀之海洛因
      之毒品純度、外觀，均有不同乙節，足堪認定。
（三）被告雖辯稱：扣案海洛因都是伊自己要施用的，並未起意
      販賣云云。惟查：
    1.被告先於警詢中供稱：其是於98年9 月12日下午12時許，
      在臺中市○○路，向1 名綽號「阿樹」之男子購買海洛因
      ，買1 錢，價格2 萬元，其是買來後自行研磨，用打火機
      把未研磨之海洛因壓碎分裝等語，嗣於檢察官98年9 月13
      日內勤訊問時，改稱：其買3 包回來後，拿來分裝成1 小
      包，電子磅秤是其用來將毒品分裝成1 小包施用，現場扣
      到的毒品都是其分裝的等語，後經檢察官於99年2 月11日
      訊問時，又改稱：扣案海洛因16包不是其的，是朋友寄放
      的，只有吸食器、藥杓是其的，海洛因和磅秤是一個綽號
      「鳥仔」於98年9 月12日下午寄放的，當時「鳥仔」說要
      去高雄，東西先寄放一下，其晚上就被警方緝獲了，「鳥
      仔」交給其寄放時，說其中1 包要送給其施用，叫其要把
      其他海洛因顧好等語，嗣於本院審理中復又翻異其詞，改
      稱：被查獲的16包海洛因都是其的，大約是9 月10日在沙
      鹿的一座天橋下，其拿2 萬元跟綽號「阿樹」的人買的，
      當時買回來的海洛因是20包，已經分裝好了，每1 包都裝
      一樣的大小，「阿樹」賣給其的時候就已經摻入葡萄糖稀
      釋了，其買回來之後不曾分裝過，其一天施用2 包，被查
      獲前已經施用過4 包了；其用自己的行動電話0000000000
      門號打電話給「阿樹」；其是叫「阿樹」先分好，其買20
      包的目的是因為自己要施用，大約分成0.3 公克1 包；「
      阿樹」拿海洛因給其的時候有說其中幾包是整塊的海洛因
      ，成份純度都比較好等語，此有被告之警詢筆錄、偵查訊
      問筆錄及本院準備程序筆錄、審理筆錄在卷可參。觀諸被
      告上開供述可知，其就何時購入扣案海洛因、購入海洛因
      後有無分裝、扣案海洛因是否為其所有等重要之點，先後
      迭為不一致之陳述，是其所辯是否屬實，非無可疑。
    2.次就扣案海洛因之外觀、數量觀之，含有海洛因成分之毒
      品淨重共計4.77公克，以米黃色塊狀分裝之數量有6 包，
      以米黃色粉末狀分裝之數量有8 包，另經稀釋成僅含微量
      海洛因成分之白色粉末僅有1 包，衡情已非吸毒者為供己
      施用而一次持有之數量，佐以警方同時在被告上揭住處內
      扣得電子磅秤及分裝藥杓等一般販毒者用以秤量、挖取及
      分裝毒品供其販賣使用之物，而扣案塊狀海洛因與粉末狀
      海洛因之間，又有純度、純質淨重不同之差異存在，由是
      足認被告實有於購入上開海洛因後予以分裝、稀釋之行為
      甚明。被告先於警詢中供稱係購入1 包海洛因後予以分裝
      ，在於檢察官內勤訊問時供稱係購入3 包海洛因後予以分
      裝，嗣於本院審理中則避就諉稱：其購入之海洛因業經「
      阿樹」分裝稀釋完畢，其一次購入20包云云，前後供述已
      有不符。且經本院質以「你方稱電子磅秤是你要用來稱量
      「阿樹」給你的海洛因有無騙你，那扣案的所有海洛因你
      都有量過重量嗎」此一問題時，被告答稱「塊狀的我沒有
      量過，因為「阿樹」說塊狀的比較好，我覺得整塊的比較
      好，「阿樹」說他量過了，其他包是粉末狀的，我怕『阿
      樹』亂摻東西，所以我要自己測量一次，看看他有無亂摻
      ，塊狀的是我要自己施用時才去研磨。」等語，實與其所
      辯使用電子磅秤之目的係為秤量其購入之海洛因，以確認
      「阿樹」有無欺騙其等語，亦非一致。蓋依常情推之，被
      告既對於「阿樹」存有懷疑，而刻意準備電子磅秤1 台意
      欲秤量「阿樹」交付之每包毒品有無偷斤減兩之情，其自
      應就所購入之每1 包物品，不問係以塊狀包裝或係以粉末
      狀包裝，均加以秤量比對，且該秤重舉動，僅能得知毒品
      重量之高低，而無從辨明該毒品之純度、有無摻入其他物
      品稀釋，始符常情，詎被告竟辯稱：僅秤粉末狀，未秤塊
      狀的云云，即與其上開所辯準備電子磅秤之目的未合，準
      此，反以被告於警詢中所稱：電子磅秤是其用來秤毒品用
      ，其以打火機將未研磨之海洛因壓碎分裝等語，核與事實
      較相符，較值採信，由此足認扣案確認有海洛因成分之毒
      品15包，均為被告自行分裝而得，扣案電子磅秤、藥杓則
      為被告分裝海洛因時使用之秤重、挖取工具乙節，即堪認
      定。至被告於本院審理中所辯：其向「阿樹」買20包海洛
      因，20包海洛因每1 包都是一樣的大小云云，要屬事後飾
      卸之詞，不足採信。
    3.衡諸常情，被告倘以2 萬元向綽號「阿樹」之不詳姓名年
      籍成年男子購買重量約1 錢之海洛因，依一般毒品交易情
      節及本院審理相類之毒品買賣案件之經驗可知，毒品賣家
      出售之毒品，通常係以透明塑膠夾鍊袋包裝，1 只夾鍊袋
      裝放之毒品即稱為「1 包」，其內毒品多半有摻入葡萄糖
      稀釋其純度，且買家與賣家於交易時所認知之數量係以「
      包」計算，而渠等所稱之毒品重量（例如：1 錢、半錢）
      ，亦多指海洛因經稀釋後含包裝袋量秤之毛重。是以，本
      案若依被告於警詢及本院審理中所陳述之海洛因交易價格
      及重量可知，被告所指以2 萬元購買1 錢之海洛因重量，
      約等同於毛重3.75公克之海洛因，核與扣案之16包物品毛
      重為9.05公克此一重量，相差甚大，顯見被告所述與「阿
      樹」間之交易毒品重量、包數，與事實不符，殊值懷疑。
    4.末查，本院審酌本案固無積極證據證明被告在向綽號「阿
      樹」之不詳姓名年籍成年男子購入上開海洛因時，係基於
      販賣營利之故意而販入，然被告於購入上開海洛因後，除
      供己施用外，竟將海洛因分裝成上述6 包米黃色塊狀之海
      洛因、8 包米黃色粉末狀之海洛因及1 包白色粉末狀之海
      洛因等不同包裝規格乙節，其所為分裝毒品方式，實與毒
      品賣家為因應不同買家對於毒品純度需求有別，故而提供
      粉狀或塊狀、純度高低不同海洛因並予分裝，以利購毒者
      選擇之用，如若不然，倘扣案毒品皆供被告自行吸食所用
      ，而被告施用毒品之習性早已特定，又何需分裝成不同純
      度或結成塊狀，徒增攜帶及施用之不便。是被告所為反與
      毒品賣家將欲出售之毒品分裝成份量相等之數包伺機出售
      ，每包僅供毒品買家1 次或少數幾次購買施用之情形，甚
      為一致，由此足見被告取得扣案海洛因後，嗣經轉而以意
      圖營利販賣之故意而予以持有之乙節，至堪認定。至起訴
      書犯罪事實所載「竟基於意圖販賣之犯意，於不詳時、地
      ，自真實姓名年籍不詳之人處，取得毛重約9.05公克之海
      洛因而持有後…」云云，應屬誤載，要無認為被告於販入
      上開海洛因之際即意圖販賣而販入之意，附此敘明。
（四）綜上所述，被告上開所辯，要屬事後避就卸責之詞，核與
      事實不符，不足採信。是本案事證明確，被告犯行堪以認
      定，應予依法論科。
二、按海洛因係毒品危害防制條例第2 條第2 項第1 款規定之第
    1 級毒品，故核被告乙○○意圖販賣而持有海洛因之行為，
    係犯毒品危害防制條例第5 條第1 項之意圖販賣而持有第1
    級毒品海洛因罪。被告前曾受上揭事實欄一所載罪刑宣告及
    刑之執行完畢情形，此有臺灣高等法院被告前案紀錄表1 份
    在卷可參，其於徒刑執行完畢後，5 年內故意再犯本案有期
    徒刑以上之刑之罪，為累犯，除所犯法定本刑無期徒刑部分
    不得加重外，其餘就有期徒刑、罰金部分，應依刑法第47條
    第1 項規定加重其刑。查毒品海洛因對人體之危害至大，施
    用者不惟殘害自身，甚因而散盡家財連累家人，或為買毒鋌
    而走險，更不可勝計，故毒品所造成之社會問題尤大於施用
    者本身所受之毒害。被告為謀個人私利，不畏嚴刑，竟思持
    有海洛因以伺機販賣，欲散播毒害於國人，其心態實不容於
    法禁，惟斟酌被告意圖販賣而持有之海洛因驗餘淨重共僅4.
    77公克，尚非龐大，較之一般毒梟意圖販賣而持有毒品者，
    少則數千公克，多則以公斤計比較，其犯罪情節與持有大量
    毒品欲行販售以牟取暴利之人顯有重大差異，被告所犯觸犯
    法定刑為無期徒刑之重罪，情輕法重，客觀上足以引起一般
    人之同情，其犯罪情狀顯可憫恕，科以最低度刑仍嫌過重，
    爰依刑法第59條酌量減輕其刑，並先加後減之。爰審酌被告
    犯罪之動機及目的、犯罪之手段、素行、智識程度為國小畢
    業、其意圖販賣而持有海洛因之驗餘淨重僅4.77公克，未及
    找尋買家售出即為警查獲，對於國家社會造成之侵害程度非
    重，及被告犯罪後之態度等一切情狀，本院衡情量處如主文
    所示之刑，以資懲儆。公訴人雖對被告請求從重量刑，惟本
    院審酌上開各情狀，認量處如主文所示之刑，已足促使被告
    知所警惕，爰不予採酌，附此敘明。
三、扣案海洛因驗餘淨重共計4.77公克（即檢驗編號1 至14、16
    號之部分），均為警方查扣之毒品，經鑑驗結果，確認含有
    毒品海洛因成分，業如前述，故屬第一級毒品，應依毒品危
    害防制條例第18條第1 項前段規定，諭知沒收銷燬之。又，
    用以包裝上述毒品海洛因之空塑膠夾鍊袋15只（空包裝袋總
    重3.99公克），係用以包裝毒品，防其裸露、潮溼、便於攜
    帶持有供意圖販賣之用，均係供被告意圖販賣而持有所用之
    物，應依毒品危害防制條例第19條第1 項規定宣告沒收（最
    高法院88年度臺上字第5033號、91年度台上字第2026號判決
    意旨參照）。另扣案電子磅秤1 台、藥杓1 支等物，均係被
    告所有用以秤量、挖取及分裝、稀釋毒品海洛因之物，業經
    被告陳述在卷，屬被告所有供犯罪使用之物，應依毒品危害
    防制條例第19條第1 項前段規定宣告沒收。至扣案搭配行動
    電話門號0000000000號使用之手機1 具（含門號0000000000
    號SIM 卡），並非被告所有之物，此據被告陳明在卷，本院
    不得併予宣告沒收；又扣案搭配行動電話門號0000000000號
    使用之手機1 具（含門號0000000000號SIM 卡），雖為被告
    向他人購入使用之物，惟該門號SIM 卡及手機，均非被告用
    以犯本案犯罪使用之物，亦據被告陳明在卷，而扣案未含法
    定毒品成分之白色粉末1 包（淨重0.07公克，空包裝重0.22
    公克），亦無積極證據足認係供被告犯毒品危害防制條例第
    5 條第1 項之意圖販賣而持有海洛因罪所使用之物，又非違
    禁物，故本院均不予以宣告沒收。另安非他命吸食器1 組，
    亦非被告用以犯本案犯罪使用之工具或所得之物，復查無其
    他證據證明上開物品被告所涉本案犯行有何關連，爰不予宣
    告沒收，均附此敘明。
據上論斷，應依刑事訴訟法第299 條第1 項前段，毒品危害防制
條例第5 條第1 項、第18條第1 項前段、第19條第1 項前段，刑
法第11條、第47條第1 項、第59條，判決如主文。
本案經檢察官張容姍到庭執行職務。
中    華    民    國    99    年    6     月    23    日
                  刑事第十八庭  審判長法  官   高文崇
                                      法  官   張清洲
                                      法  官   胡芷瑜
以上正本證明與原本無異。
如不服本判決，應於收受送達後10日內向本院提出上訴書狀，並
應敘述具體理由；其未敘述上訴理由者，應於上訴期間屆滿後20
日內向本院補提理由書（均須按他造當事人之人數附繕本）「切
勿逕送上級法院」。
                                      書記官  沈慧玲
中    華    民    國    99    年    6     月    23    日
附錄論罪科刑法條全文
毒品危害防制條例第5條
意圖販賣而持有第一級毒品者，處無期徒刑或10年以上有期徒刑
，得併科新臺幣7 百萬元以下罰金。
意圖販賣而持有第二級毒品者，處5 年以上有期徒刑，得併科新
臺幣5 百萬元以下罰金。
意圖販賣而持有第三級毒品者，處3 年以上10年以下有期徒刑，
得併科新臺幣3 百萬元以下罰金。
意圖販賣而持有第四級毒品或專供製造、施用毒品之器具者，處
 1 年以上7 年以下有期徒刑，得併科新臺幣 1 百萬元以下罰金
。

司法院資訊處製作；財團法人民間司法改革基金會備份。
